【裁判字號】    89,交易,636
【裁判日期】    891115
【裁判案由】    過失傷害
【裁判全文】
臺灣高雄地方法院刑事判決                        八十九年度交易字第六三六號
    公  訴  人  臺灣高雄地方法院檢察署檢察官
    被      告  乙○○
右列被告因過失傷害案件，經檢察官提起公訴（八十九年度偵字第八八八四號），本
院判決如左：
    主  文
乙○○從事業務之人，因業務上之過失傷害人，累犯，處有期徒刑參月，如易科罰金
以參佰元折算壹日。
    事  實
一、乙○○前於民國八十五年間因違反麻醉藥品管理條例案件，經台灣高雄地方法院
    於八十五年八月二十三日，以八十五年易字第四八八七號判處有期徒刑三月，如
    易科罰金以銀元三百元折算一日，於同年九月二十二日確定，復於同年十一月二
    十六日以易科罰金執行完畢。猶不知謹慎言行，平日以駕駛自用小貨車載運貨品
    為業，係以駕駛為附隨業務之人，並考領有合格自小客車之駕照。於八十九年一
    月二十八日十三時，駕駛車號ＶＨ－九一五二號自用小貨車載送保險桿完畢，而
    欲返家時，沿高雄縣大寮鄉○○村○○路由南往北方向行駛，於該日三十分許，
    途經光明路與翁園路口時，雖按號誌指示進入路口，仍應注意行車速度，依標誌
    之規定，無標誌者，在郊外道路，時速不得超過六十公里，依當時天日候晴朗、
    有自然光線、該路屬縣道、路面乾燥、無缺陷，亦無障礙物，且視距良好等情狀
    ，並無不能注意之情事，亦明知該路段之速限為每小時六十公里，竟以時速每小
    時逾六十公里之高速疾馳，適有未考領有合格機車駕照，及均未配戴安全帽之洪
    國南騎乘車號ＯＣＯ－一九六號重型機車並附載甲○○，亦沿翁園路由西往東方
    向騎乘，因疏未依號誌指示駛入路口，於橫越光明路口時，即遭乙○○所駕駛之
    自小貨車之右前車頭及葉子板處撞及洪國南所騎乘之機車右後輪處，致洪國南與
    甲○○二人人車倒地，甲○○因而受有右側骨骨折及腦震盪之傷害。於事故發生
    後，乙○○即報請救護車及員警至現場救護與處理，並向前來處理之員警自承為
    肇事者，而接受調查。
二、案經告訴人甲○○訴由高雄縣警察局林園分局報告臺灣高雄地方法院檢察署檢察
    官偵查起訴。
     理  由
一、訊據被告乙○○固供承於其於右揭時、地駕駛自小貨車，發生車禍致告訴人甲○
    ○受有上述傷害之事實，雖自承超速乙節有過失，但是告訴人等騎乘機車闖紅燈
    亦有過失云云。
二、經查︰證人即騎乘重型機車附載告訴人之洪國南於事故發生後於員警調查時陳稱
    ︰「於八十九年一月二十八日十三時三十分，在高雄縣大寮鄉○○村○○路與翁
    園路口，因闖紅燈發生車禍」、「肇事時是在紅燈之燈號行駛」等語，於本院調
    查時則稱︰伊自翁園路由西往東方向騎出光明路口，車速當時約每小時三十至四
    十公里，在要過路口時，翁園路這邊的燈號已是黃燈要轉紅燈等語（分別見高雄
    縣警察局林園分局交通事故現場談話紀錄表，及本院八十九年九月七日訊問筆錄
    ）。另有證人即事故發生後至現場處理、測量之高雄縣警察局林園分局中庄派出
    所員警廖坤財到庭亦證稱︰當時至現場處理時，被害人方面，有承認因闖紅燈而
    肇事，並於事故調查報告表之肇事因素欄內填載洪國南之肇事因素為違反號誌之
    規定，該路段之限速為每小時六十公里，且被告車輛所留於現場之煞車痕渠等處
    理時僅量到後輪，右前輪亦有煞車痕但未測量等語（見本院八十九年九月七日訊
    問筆錄）。即證人洪國南係駕駛機車肇事之騎士，對於騎乘過程中所遇之狀況當
    應知悉，而告訴人甲○○係乘坐於機車後座，車前狀況如何，實無法盡知，故告
    訴人先於警訊中指述，當日係為證人洪國南所載，在事故發生前，伊有見前面是
    綠燈，即騎過馬路，至道路中央即遭被告所駕駛之自小貨車撞及；於本院調查時
    則指稱︰當日到翁園路口時，證人洪國南先停下等紅燈，後來變為綠燈時，我們
    就直行，騎過路口時，即遭被告之車撞上云云，故告訴人方面，究係該路本係綠
    燈而直接騎乘機車通過？還是先停下等紅燈，待變換為綠燈時再通過？告訴人前
    後指述不一，尚難採信，是以證人洪國南所述較可採信。又該路段並未設置速限
    標誌，且屬縣道，故其時速不得超過每小時六十公里，此亦有高雄縣警察局林園
    分局於八十九年八月二十日以林警刑字第一○七四八號函覆在卷可稽；復據事故
    發生後高雄縣警察局林園分局中庄分駐所員警至現場所測繪之道路交通事故調查
    報告表及現場事故相片所呈，被告於肇事後於現場劉有二條分別為十點三及十五
    點三公尺長略呈彎狀之煞車痕，雖依一般公路汽車煞車距離、行車速度對照表，
    得知一年至三年間之乾燥瀝青路面，煞車痕如為十點三公尺至十五點三公尺間，
    行車速度則約惟每小十四十五至五十五公里間，惟證人廖坤財稱煞車痕僅測量至
 後輪，未量至前輪，已如前述，且依事故現場照片亦可清晰見被告所駕駛之自小
    貨車從前輪處即留有煞車痕，且被告之車輛在駕駛處之擋風玻璃有嚴重之裂紋，
    足認被告當時車速之快，顯已逾該路段所規定之每小時六十公里之時速。綜上所
    述，堪認證人洪國南應有未依號誌指示而強行利用號誌變換時之空隙闖越紅燈，
    由翁園路由西往東方向欲橫越光明路，雖被告於通過翁園路口時，係依號誌行進
    ，惟被告如保持規定速限內之車速行駛時，如注意到有違規之行人或車輛，當能
    及時煞停或採取其它適當之閃避措施，然因其超速疾馳，致發現證人洪國南闖越
    紅燈時，縱為煞車已無法閃避，就本件事故之發生，仍有過失甚明。
三、按行車速度，依標誌之規定，無標誌者，在市區道路，時速不得超過四十公里，
    在郊外道路，時速不得超過六十公里；又汽車行駛至交岔路口，其行進應遵守燈
    光號誌之指示，道路通安全規則第九十三條第一項第一款及第一百零二條第一項
    第一款分別定有明文。被告駕駛自小貨車，當應知悉，且依當時情形，天候晴朗
    、日間有自然光線、該路屬縣道，而路面乾燥、無缺陷，亦無障礙物，且視距良
    好，此有前開道路交通事故調查報告表可憑，即並無不能注意之情事。被告竟疏
    未注意當時駕駛於光明路上，該路雖無速限之設置，惟仍應依規定，該路段不得
    超過時速六十公里，竟以逾越前開規定之時速高速疾馳，致前車頭左前保險桿處
    與證人洪國南機車右側發生撞及，致告訴人受有右側骨骨折及腦震盪之傷害，此
    有聖若瑟醫院所開立之驗傷診斷書一紙附卷可稽，是被告顯有過失，而本件車禍
    事故，經本院送台灣省高屏澎區車輛行車事故鑑定委員會鑑定，雖認證人洪國南
    騎乘機車未依號誌之指示為肇事原因，而被告駕駛自小貨車超速行駛部分，則僅
    有違道路交通安全規則之規定云云，有台灣省高屏澎區車輛行車事故鑑定委員會
    於八十九年十月十三日以高屏澎鑑字第八九一四七二號函所檢送之鑑定意見書在
    卷可參，惟被告之超速行駛非僅單純違反規定，而就本件事故之發生仍有過失，
    前已述明，是被告之過失行為間與告訴人所受之傷害間有相當因果關係；雖證人
    洪國南騎乘機車闖紅燈，就本件車禍事故之發生亦有過失，然並不因之解免被告
    之責，本件事證明確，被告犯行洵堪認定。
四、按刑法上所謂業務係指以反覆同種類之行為為目的之社會活動而言，且所謂業務
    ，不僅指主業務，尚包括準備或輔助主業務之附隨業務在內。經查，有關被告係
    駕駛自小貨車從事載送保險桿等貨物為業，事故發生前即因送貨完畢，而欲返家
    時而肇事，業據被告供承在卷，足見被告係以駕駛自用小貨車為附隨業務之人，
    且係於執行職務時因過失超速致發生本件車禍，核被告所為，係犯刑法第二百八
    十四條第二項前段之業務過失傷害罪，公訴意旨認被告係犯刑法第二百八十四條
    第一項前段之普通過失傷害罪，尚有未洽，惟起訴事實相同，爰依法變更起訴法
    條。次查，被告前於八十五年間因違反麻醉藥品管理條例案件，經台灣高雄地方
    法院於八十五年八月二十三日，以八十五年易字第四八八七號判處有期徒刑三月
    ，如易科罰金以銀元三百元折算一日，於同年九月二十二日確定，復於同年十一
    月二十六日以易科罰金執行完畢，此有本院被告院內索引卡紀錄表及台灣高等法
    院被告全國前案紀錄表各依份在卷可按，於五年以內再犯本件最重本刑為有期徒
    刑以上刑之罪，為累犯，應依刑法第四十七條之規定加重其刑。又被告於肇事後
    仍留於現場，待處理員警至現場調查時，即自承為肇事者，即於犯罪未發覺前，
    向偵查機關自首，業經證人廖坤財在庭證述明確，應依刑法第六十二條前段規定
   減輕其刑，並先加後減之。爰審酌被告之超速之過失程度、證人洪國南騎乘機車
    附載告訴人，惟證人洪國南闖越紅燈就本件亦有事故之發生亦有過失，所生之危
    害、肇事後被告在庭態度尚佳及至今尚未與告訴人為民事和解、賠償等一切情狀
    ，量處如主文所示之刑，並諭知易科罰金折算之標準，以示懲儆。
據上論斷，應依刑事訴訟法第二百九十九條第一項前段，第三百條，刑法第二百八十
四條第二項前段、第四十七條、第六十二條前段、第四十一條，罰金罰鍰提高標準條
例第一條前段、第二條，判決如主文。
中      華      民      國    八十九    年     十一     月     十五     日
                              臺灣高雄地方法院交通法庭
                                  法  官   程克琳
右正本證明與原本無異。
如不服本判決，應於判決送達後十日內，向本院提出上訴狀。
                                  書記官   王麒雄
中    華    民    國      八十九      年      十一      月      二十八  日
如不服本判決應於送達後十日內向本院提出上訴狀
【附錄本案論罪科刑法條全文】
刑法第二百八十四條第二項：
因過失傷害人者，處六月以下有期徒刑，拘役或五百元以下罰金，致重傷者，處一年
以下有期徒刑，拘役或五百元以下罰金。


司法院資訊處製作；財團法人民間司法改革基金會備份。
